最高法院刑事判決　　　　　　　一○○年度台上字第九五○號
上　訴　人　吳智強
上　訴　人　詹偉廷
上　訴　人　王紀惇
上列上訴人等因違反槍砲彈藥刀械管制條例等罪案件，不服台灣
高等法院高雄分院中華民國九十九年十二月十五日第二審判決（
九十九年度上訴字第一三一一號；起訴案號：台灣屏東地方法院
檢察署九十六年度偵字第七三八五號、九十七年度偵續字第三四
號、九十七年度偵字第七四九三號、九十九年度偵字第六三三號
），提起上訴，本院判決如下：
    主  文
上訴駁回。
    理  由
甲、上訴人吳智強強制罪部分
按刑事訴訟法第三百七十六條所列各罪之案件，經第二審判決者
，不得上訴於第三審法院，觀諸該法條規定甚明。上訴人吳智強
犯強制罪部分，原審係依刑法第三百零四條第一項予以論處，核
屬刑事訴訟法第三百七十六條第一款之案件。依上開說明，既經
第二審判決，自不得上訴於第三審法院，吳智強猶提起此部分上
訴，顯為法所不許，應予駁回。
乙、其他部分
按刑事訴訟法第三百七十七條規定，上訴於第三審法院，非以判
決違背法令為理由，不得為之。是提起第三審上訴，應以原判決
違背法令為理由，係屬法定要件。如果上訴理由書狀並未依據卷
內訴訟資料，具體指摘原判決不適用何種法則或如何適用不當，
或所指摘原判決違法情事，顯與法律規定得為第三審上訴理由之
違法情形，不相適合時，均應認其上訴為違背法律上之程式，予
以駁回。本部分吳智強上訴意旨略稱：(一)、第一審共同被告熊安
洋（按此人業經第一審法院通緝）之警詢、偵訊及第一審調查、
審理中供述，關於其究係向何人買槍，和有無轉售槍械給洪英誠
（已經另案判刑確定）各情，先後不一，原審未調查其他事證，
僅憑是項頗有瑕疵之證言，遽行認定吳智強販賣槍械給熊安洋轉
售洪英誠，已有違證據法則；況另證人侯龍泰證實熊安洋曾拿侯
龍泰之汽車，向吳智強借款為保，嗣因汽車被當舖取回而有糾紛
一情，足見熊安洋係挾怨誣攀吳智強售槍，原審不採此有利於吳
智強之證言，復未說明不採之理由，自嫌判決理由欠備。(二)、縱
然另證人涂文中迭在偵、審中，堅稱其向吳智強購買其自動繳出
之槍械等情，但除此之外，既無任何佐證，原審未將涂文中送為
測謊鑑定，又不詳查槍上有無吳智強之指紋，遽行繩以吳智強另
犯槍械重罪責，顯然未盡查證職責，亦判決理由不備。另上訴人
詹偉廷上訴意旨略謂：(一)、洪英誠雖供述其遭警搜獲之槍械一批
，係得自於詹偉廷等語，但洪英誠亦表示其警詢受刑求，則此警
詢筆錄及嗣後秉此而來之偵訊口供，均應非屬適格之證據，原判
決仍加採用作為認定詹偉廷之犯罪依據，又不就此證據能力之爭
議判斷說明理由，當有理由不備之違法。(二)、熊安洋雖就其如何
將上揭槍械等物交給詹偉廷一節，自白犯罪，然拒絕以證人身分
，具結、供證上旨，原判決仍採用是項供述，憑以認定詹偉廷犯
罪，實違證據法則。(三)、洪英誠取得該批槍械等物，已經將近一
整天，始遭警攔檢查獲，斯時部分放置副駕駛座腳墊上，部分在
後乘客座腳墊上，可見洪英誠已然分裝，豈能以警員查獲時之包
裝方式和洪英誠所供及詹偉廷所說不合，逕為不利於詹偉廷之認
定。原判決此部分之論述，同嫌理由欠備。(四)、其實熊安洋已供
明：伊將「東西」交給詹偉廷，未說明裡面為何物，祇託請拿到
交流道給洪英誠；洪英誠供稱：所交之物係以一個「黑色的、硬
的包包裝起來，有點像電腦主機的盒子，中間有隔板，從外表摸
不出來」；共同被告王紀惇（按其實係熊安洋）供證：「我用保
麗龍盒裝著衝鋒槍、子彈」、「王紀惇應該不知道那是何物」、
「（事後）詹偉廷有抱怨說為什麼那是槍」各等語，足見詹偉廷
根本不明就裡，無存共同犯罪故意，尤以詹偉廷未獲任何好處，
怎肯甘冒風險行事？原判決逕行認定具有不確定之共同犯意聯絡
，顯然違誤。另上訴人王紀惇上訴意旨略言：熊安洋在第一審審
理時，雖供稱將系爭槍械等物寄放「王紀惇」處等語，但其在準
備程序中，則謂將之直接交給「詹偉廷」，此與詹偉廷在該審調
查及審判中，皆稱其槍械係直接得自於熊安洋之供詞相符，是王
紀惇有無受託寄放此批槍、彈？「已有疑問」，究竟係由何人將
之交給詹偉廷？「亦有爭議」；再系爭電話監聽譯文中所載「那
部大的車」，究竟係熊安洋所謂「衝鋒槍」之暗語，抑或王紀惇
所辯之「休旅車」？亦有查明釐清必要。衡諸其內容尚有「鑰匙
」一節，詹偉廷並解稱：實係駕駛熊安洋之日產休旅車，將上揭
槍、彈送至萬丹交流道給洪英誠等語，原審既未給予王紀惇詰問
熊安洋機會，以保障其訴訟防禦權，已違反司法院釋字第五八二
號解釋意旨，且逕採不利於王紀惇之證據，認定王紀惇犯罪，亦
有未盡調查證據職責之違失與違背證據法則之違法各云云。惟查
：(一)、現階段實施刑事訴訟程序之公務員，多能遵守程序正義，
雖仍有不正取供之說，大多係人云亦云或事後脫卸之詞，真正確
有其事者，終屬例外之少數。就此刑求抗辯，攸關基本人權保障
及證據能力之認定，固須重視、查明，但若調查結果並無其事，
相關人員明確表示已不再爭辯者，縱然判決理由內未就此不復存
在之爭議事項予以載敘說明，尚無判決不備理由之違法可指。洪
英誠在值日檢察官收案訊問之初，雖供稱：遭警員毆打取供等語
，嗣於偵查檢察官訊問時，即供明：係被警逮捕之際，伊反抗，
且警察祇有作勢，實無下手，警詢之時，並無不法等語，復表明
不再以刑求作為抗辯，經載明於偵查筆錄。詹偉廷在第一審時，
亦以此為由，主張洪英誠之警詢受刑求，筆錄無證據能力。嗣經
將上揭調查情形提示，詹偉廷及其選任辯護人當庭一致表明就此
不再爭議，且詳載於該審審判筆錄；詹偉廷及另選任之辯護人於
原審亦確無就此再行爭辯。有各該筆錄及辯護意旨狀在案可徵，
茲詹偉廷上訴意旨重為爭議，指摘原判決理由欠備，核非確實依
據卷內訴訟資料而為指摘。(二)、證據之取捨、證明力之判斷及事
實之認定，俱屬事實審法院自由裁量判斷之職權，此項職權之行
使，倘不違背經驗法則或論理法則，即無違法可指，觀諸刑事訴
訟法第一百五十五條第一項規定甚明。而供述證據雖彼此稍異或
先後不一，審理事實之法院仍可斟酌調查所得之各項證據，本於
經驗法則、論理法則，作合理之比較，定其取捨，採用相同基本
事實之陳述，非謂其中一有不符，即應全部不可採信。又所謂應
於審判期日調查之證據，係指與待證事實有重要關係，在客觀上
認有調查之必要性，且有調查之可能性，為認定事實、適用法律
之基礎者而言。若事實已臻明確，或調查途徑已窮，自毋庸為無
益之調查，亦無未盡調查證據職責之違法可言。原判決關於吳智
強販賣槍、彈給熊安洋轉售洪英誠部分，主要係依憑熊安洋在偵
查中具結後供證：確以二十萬元為代價向吳智強購買該槍、彈，
先付五萬元；在第一審審理中，雖以被告身分自白，仍供述：係
購自吳智強，俾轉售洪英誠等語；系爭行動電話監聽紀錄（含譯
文；顯示吳智強向熊安洋兜售槍枝，言明「賺你一萬而已」，並
以「11」暗指「Ｍ11型衝鋒槍」）；另案查扣之槍、彈；鑑定認
屬改造Ｍ11型衝鋒槍、改造半自動手槍及制式子彈，均具殺傷力
之槍彈鑑定書等證據資料。關於吳智強販賣手槍給涂文中部分，
主要係依憑吳智強直承見過涂文中之部分自白；涂文中迭在偵、
審中堅稱確有向吳智強購進槍枝之證言；鑑定其槍屬改造之半自
動手槍，具有殺傷力之槍彈鑑定書；參諸涂文中係自首報繳其槍
，已符減刑寬典適用條件，無另外誣陷吳智強必要（吳智強確有
販售槍彈之上揭同類情形，劉志焜亦謂吳智強於審判外自白賣槍
）等情況證據資料。關於詹偉廷、王紀惇共同販賣槍、彈部分，
主要係依憑詹偉廷在第一審調查中，直承有將熊安洋交付之槍、
彈，送交給洪英誠之部分自白；王紀惇不否認該槍、彈係由熊安
洋基於營利之意思，出面向吳智強販入，轉售給洪英誠，而由詹
偉廷將之交付洪英誠，嗣遭警查獲，並坦稱：熊安洋「想買槍或
賣槍，都找我幫忙」，且其二人間之行動電話遭監聽作成之譯文
中，確有關於買賣槍枝內容無訛之部分自白；熊安洋在警詢時，
供明：伊和洪英誠達成買賣槍、彈合意，電知王紀惇，後經王紀
惇之手下詹偉廷交貨給洪英誠；在偵查中，證稱：伊係向吳智強
購進後，寄存在王紀惇處，再電知王紀惇，終由詹偉廷送貨，完
成交易；洪英誠及其女友連萱一致供稱：該槍、彈確係由詹偉廷
交貨各等語之證言；顯示熊、王二人間多次通聯，言及槍枝買賣
（熊安洋在警詢時，坦稱以「車」作為「槍枝」之暗語，「大車
」指衝鋒槍，其中一通即係上揭槍枝送貨之談話）之監聽紀錄（
含譯文）；系爭另案查扣之槍、彈；鑑定確屬管制具有殺傷力槍
、彈之鑑定書；參諸詹偉廷自承確曾受王紀惇之指示，代為運交
槍、彈借給案外人曾昭民，為警查獲，經起訴、判刑；熊安洋供
稱：販售利得與王紀惇均分；詹偉廷係王紀惇手下，未計入分配
利潤人數之列，仍屬合理等情況證據資料。乃認定上訴人三人確
有各如原判決事實欄所載之犯行，因而維持第一審論處吳智強以
未經許可，販賣可發射子彈具有殺傷力之改造槍枝（累犯）二罪
刑（其中一罪並想像競合犯未經許可販賣子彈罪；分處有期徒刑
八年及六年六月，各皆有併科罰金刑之宣告）；論處王紀惇、詹
偉廷共同未經許可，販賣可發射子彈具有殺傷力之改造槍枝罪（
想像競合犯未經許可販賣子彈罪）刑（分處有期徒刑七年、六月
，亦各有併科罰金刑之宣告）之判決，駁回其三人之第二審上訴
。對於其三人僅有上揭各部分自白，而皆矢口否認犯罪，吳智強
所為未從事販售槍、彈之事，亦未介紹相關諸人相識、交易，熊
安洋與伊有糾紛而誣陷，涂文中單方指證不可信；王紀惇所為純
係委託詹偉廷代為將汽車歸還熊安洋，不知熊安洋竟要求詹偉廷
另送槍、彈給洪英誠，後部分之事非伊所能過問，況縱有受託寄
放槍、彈，亦不能逕以共同販賣槍枝重罪名相繩；詹偉廷所為係
在不明就裡情況下，受熊安洋所託代送物品給洪英誠，不知其包
裝內容之性質，無共同犯罪之認識與犯意聯絡各云云之辯解，如
何咸屬飾卸之詞，不足採信，亦據卷內各訴訟資料詳加指駁、說
明。並指出熊安洋在警詢時之陳述，要與其在第一審中所供部分
不符，衡諸其既另案在押，無和其他共同正犯勾串之虞，自較交
保後，偕同吳智強、詹偉廷於第一審出庭所為之附和供述為可信
，況偵查中以證人身分具結供證，核與警詢所供無異，在第一審
審理中，更堅稱其警詢筆錄確實，祇是不願再行供證，嗣並逃匿
、遭通緝，無從踐行證人交互詰問程序，不生違法或不當剝奪上
訴人三人訴訟防禦權問題，但因此部分之警詢筆錄係認定上訴人
三人犯罪存否所需之證據資料，依刑事訴訟法第一百五十九條之
二規定，仍具有證據能力；詹偉廷交付洪英誠槍、彈時，係以一
「黑色包包」裝置，業經洪英誠、連萱供明，並非熊安洋、詹偉
廷所謂之禮盒或保麗龍盒，亦非詹偉廷一再翻異之硬殼盒或手提
包內加硬殼盒，尤非熊安洋附和之公事包，不容狡展。所為之事
實認定及得心證理由，俱有上揭各直接、間接證據存卷可稽，自
形式上觀察，既不違背客觀存在之經驗法則或論理法則，且事證
堪謂已臻明確。各上訴意旨均置原判決已明白論斷之事項於不顧
，就屬原審採證認事職權之適法行使，任憑己意指摘為違法，且
猶執陳詞，仍為單純之事實爭議，不能認為適法之第三審上訴理
由。依上說明，應認其三人之上訴，皆為違背法律上之程式，均
予駁回。
據上論結，應依刑事訴訟法第三百九十五條前段，判決如主文。
中    華    民    國  一○○  年    三    月    三    日
                      最高法院刑事第八庭
                          審判長法官  花  滿  堂  
                                法官  黃  正  興  
                                法官  洪  昌  宏  
                                法官  徐  昌  錦  
                                法官  王  聰  明  
本件正本證明與原本無異
                                      書  記  官  
中    華    民    國  一○○  年    三    月    七    日
                                                       s